【裁判字號】    95,交聲,1717
【裁判日期】    951227
【裁判案由】    交管條例聲異
【裁判全文】
臺灣板橋地方法院交通事件裁定        95年度交聲字第1717號
原處分機關  交通部公路總局臺北區監理所
異  議  人
即受處分人  甲○○
上列受處分人因違反道路交通管理處罰條例案件，對於交通部公
路總局臺北區監理所於民國95年9 月29日所為北監自裁字第裁40
-A00000000號違反道路交通管理事件裁決書之裁決處分，聲明異
議，本院裁定如下：
    主    文
異議駁回。
    理    由
一、原處分意旨略以：異議人即受處分人甲○○於民國95年7 月
    21日上午8 時9 分許，駕駛車牌號碼JC-7108 號自用小客車
    （下稱系爭汽車），在臺北市○○○路與濱江街路口，因「
    違反禁止進入標誌行駛」之違規，經臺北市政府警察局中山
    分局警員以採證照片逕行掣單舉發，異議人申訴後，原處分
    機關乃依道路交通管理處罰條例第60條第2 項第3 款、第63
    條第1 項第1 款（原處分漏列第1 項第1 款，應予更正）之
    規定，裁處罰鍰新臺幣（下同）900 元，並記違規點數一點
    。
二、聲明異議意旨略以：異議人當時駕駛系爭汽車行駛在臺北市
    ○○○○路段，當時中山北路到新生高架入口處，並未在車
    道見到有禁止下民族東路匝道之禁止標誌，所以進入高架路
    段後，發現時已經不能倒車或迴轉，而臺北市政府警察局中
    山分局承辦人員楊先生只是判定有無違規事實，並未依考量
    實際狀況，亦承認上新生高架路前的路口並無明顯警告或禁
    止標誌，爰依法聲明異議云云。
三、按汽車駕駛人，駕駛汽車不遵守道路交通標誌、標線、號誌
    之指示者，處新臺幣900 元以上1,800 元以下罰鍰，並記違
    規點數一點，道路交通管理處罰條例第60條第2 項3 款、第
    63條第1 項第1 款分別定有明文。經查：
（一）異議人並不否認有於上揭時、地駕駛系爭汽車自新生高架
      道路下民族東路匝道口之事實，並有舉發照片1 張附卷（
      即證人盧正忠提出之照片七）可憑，而證人盧正忠於本院
      訊問時，已具結證稱：「（問：如果照異議人所述之行車
      動線，當天會經過照片何處所示之地點？）異議人如果從
      他所述的方向開過來的話，全部都會經過。」、「（問：
      本件新生高架橋早上7 點到9 點，除大客車外，禁行民族
      東路匝道口，是從何時開始實施？）正確時間不是很清楚
      ，但是應該是從八十幾年就開始到現在。」、「（問：所
      以依照片所示，異議人行車時，應該能夠注意，並且提前
      變換車道？）如果看到的話，應該沒問題，標誌應該很明
      顯。」等語明確，再觀諸其所提出之上新生高架道路匝道
      口至新生高架道路路段再下民族東路匝道之照片共六張所
      示，於中山北路上新生高架道路匝道口前之道路路旁即設
      置有「7-9 （大客車除外）新生濱江民族匝道封閉」之標
      誌，而新生高架道路路旁，亦連續設有三面「7-9 （假日
      除外）外側車道大客車專用」之禁止標誌，且新生高架道
      路將下民族東路匝道右側車道之路面上復繪設有「7-9 公
      車專用」之管制道路交通標線，同時路旁並設置有7-9 （
      假日除外）禁止進入之標誌，是上開標誌、標線均已明顯
      、清楚告知駕駛人除大客車外，上午7 時至9 時下民族東
      路之匝道口係屬封閉，縱異議人行車已進入新生高架道路
      路段時，仍有充分反應時間選擇行駛其他匝道進入市區道
      路無疑。又證人乙○○於本院訊問時，具結證稱：其於95
      年1 月才調中山分局交通組，且是於95年6 月才接處理交
      通申訴公文的業務，在中山分局轄區內之交通情形應該是
      現場警員比較清楚，其亦無向異議人表示本件沒有明顯警
      告或禁止標示等情在卷，是證人乙○○所為之陳述，尚無
      從作為有利異議人之認定。
（二）按駕駛人駕駛汽車，應遵守道路交通標誌、標線、號誌之
      指示，並服從執行交通勤務之警察或依法令執行指揮交通
      及交通稽查任務人員之指揮；而標誌、標線、號誌之設置
      目的，在於提供車輛駕駛人及行人有關道路路況之警告、
      禁制、指示等資訊，以便利行旅及促進交通安全，道路交
      通安全規則第90條及道路交通標誌標線號誌設置規則第2
      條揭諸甚明。異議人考領有自用小客車駕駛執照，對上開
      道路交通安全規則當知之甚稔，且應確實遵守，而交通標
      誌標線號誌之設置，乃主管機關考量各路段地形環境、時
      間氣候、人口多寡、交通流量等條件因素，提供一定資訊
      予駕駛人或使其遵守其特定行為之義務，以達成交通便利
      及保障行車安全目的，自不容駕駛人率爾主張標誌、標線
      、號誌之設置失當，而得任憑己意駕駛，否則將無法維持
      行車秩序，亦與保障行車安全之立法目的相違。
四、綜上，異議人駕駛系爭汽車於上開時、地不遵守道路交通標
    誌指示之事實，堪以認定。原處分機關依道路交通管理處罰
    條例第60條第2 項第3 款之規定，裁處異議人罰鍰900 元，
    並依同條例第63條第1 項第1 款之規定，並記違規點數一點
    ，核無違誤，本件異議為無理由，應予駁回。
據上論斷，依道路交通案件處理辦法第19條，裁定如主文。
中    華    民    國    95    年    12    月    27    日
                          交通法庭  法  官  張 兆 光
上列正本證明與原本無異。
如不服本裁定，應於裁定送達後5日內向本院提出抗告狀。
                                    書記官  曹 秋 冬
中    華    民    國    95    年    12    月    28    日


司法院資訊處製作；財團法人民間司法改革基金會備份。
